【裁判字號】    97,台上,4289
【裁判日期】    970904
【裁判案由】    殺人未遂
【裁判全文】
最高法院刑事判決            九十七年度台上字第四二八九號
上  訴  人  臺灣高等法院檢察署檢察官
被      告  甲○○
上列上訴人因被告殺人未遂案件，不服臺灣高等法院中華民國九
十四年九月十三日第二審判決（九十三年度上訴字第二八八五號
，起訴案號：臺灣板橋地方法院檢察署九十三年度偵字第九０九
號），提起上訴，本院判決如下：
    主  文
上訴駁回。
    理  由
按刑事訴訟法第三百七十七條規定：上訴於第三審法院，非以判
決違背法令為理由不得為之；是提起第三審上訴，應以原判決違
背法令為理由，係屬法定要件；如果上訴理由書狀並未依據卷內
訴訟資料具體指摘原判決不適用何種法則或如何適用不當，或所
指摘原判決違法情事顯與法律規定得為第三審上訴理由之違法情
形不相適合時，均應認其上訴為違背法律上之程式，予以駁回。
本件原判決撤銷第一審之科刑判決，改判仍論處被告甲○○傷害
人之身體罪刑（處有期徒刑二年），已詳敘其認定所憑之證據及
認定之理由；自形式上觀察，原判決並無違背法令之情形。檢察
官上訴意旨略以：(一)依被告於偵審中及告訴人林啟森於第一審審
理中之供述，被告與告訴人間應有其他過節，以致被告積怨已深
，憤而行兇，原判決未加以斟酌認定，竟認二人係因被告抽煙及
移開告訴人之電扇而生爭執，被告乃憤而行兇，與其等上開供述
不合，有判決理由矛盾之違法。(二)原判決認定被告與告訴人二人
相約至工廠外談判，但被告何以會在工廠內取出柴刀？究被告係
在工廠外或工廠內揮砍，此與認定被告萌生犯意之時間、地點及
其犯意係殺人、重傷害、普通傷害有關，原判決未詳為認定，又
原判決於理由內說明被告係站立放置工作圖之站板上行兇，但事
實欄並未有此記載，致其理由說明失其依據，均有違誤。(三)被告
於警詢供稱往告訴人身上猛砍四、五刀等語，於偵查中供稱亂揮
不知道砍那裡等語，於第一審審理中供稱從上自下揮砍二、三下
等語，於原審審理中供稱從上自下揮砍二下、左右揮砍二、三下
等語，告訴人於第一審審理中陳稱被告砍其頭部，第一刀砍下來
即用手去擋而受傷等語，於原審審理中證稱其左手小魚際區尺神
經斷裂，彎不起來等語，證人即工廠負責人吳卿輝證稱告訴人休
息五個月後才上班等語，上開證據如何不足認定被告有殺人、重
傷害之犯意，或被告傷害告訴人已致重傷之程度，原判決未詳為
說明，逕認定告訴人僅受輕傷，有判決理由不備之違誤等語。
惟查：原判決以告訴人於偵審中指訴與被告因抽煙、移開電扇之
事發生爭執，被告即持其所有之柴刀將其砍傷等情，被告亦坦承
上情不諱，並有新光吳火獅紀念醫院診斷證明書、現場照片、柴
刀一把扣案，詳為說明被告有砍傷告訴人之犯行，並就被告否認
犯行，辯稱因見告訴人手持鐵條，遂持柴刀撥開而傷及告訴人；
且僅欲嚇唬告訴人云云，不足以採，予以指駁；復說明告訴人係
左枕部頭皮、左耳、左臉、左前臂、左小指撕裂傷及左手小魚際
區尺神經斷裂等處創傷，未達重傷害之程度，且被告於告訴人流
血倒地無法反抗時，旋即罷手，前往警局自首，難認其有殺人或
重傷害之犯意，因認被告所為係犯普通傷害罪；經核俱與卷內資
料相符，原判決並無理由不備之違法。且查：一、本件係因被告
抽煙及移開告訴人林啟森之電扇而與告訴人發生爭執，被告乃憤
而行兇，為告訴人指訴在卷，原判決據而為上開事實之認定，與
卷內資料並無不符。至被告與告訴人雖供述其等之前曾有其他過
節，縱被告係因積怨導致本件行兇，但此非犯罪構成要件之事實
，原判決未於事實欄內為認定，尚難認為違法。又原判決事實欄
已詳載被告與告訴人係同事，於案發當天因上開原因發生爭執，
被告乃持柴刀砍傷告訴人等情，就被告犯罪之時間、地點已有載
明，至被告行兇之地點係在工廠內之放置工作圖站板上，抑或在
工廠外，其係於取出柴刀時或下手時起意行兇，均屬與犯罪構成
要件無關之枝節，原判決於事實欄未予認定，亦難指係違法。上
訴意旨(一)(二)係就與犯罪構成要件無關之細節，單純為事實上之爭
執，俱非適法之上訴理由。二、原判決於理由欄一、(二)已依被告
行兇時及行兇後之情形、告訴人所受之傷害情形，詳為說明被告
應係基於傷害之犯意，且未致生重傷害之結果之理由，為如前述
，雖告訴人於原審審理中陳稱其左手彎不起來等語，證人吳卿輝
證稱告訴人休息五個月後才上班等語，但並不能以此即認告訴人
所受之傷已達重大或難治之傷害。另被告就其揮砍幾刀，於警詢
、偵查、第一審及原審審理中前後供述不一，但告訴人於第一審
審理中已指訴於被告第一刀砍下時，其以手去擋即受傷等語，原
判決參酌卷內其他資料予以採納，於法並無不合，原判決雖未對
告訴人、吳卿輝及被告上開供述，逐一予以指駁說明，既不影響
原判決之結果。上訴意旨(三)執此指摘，依刑事訴訟法第三百八十
條規定，自非適法之上訴理由。其他上訴意旨或未依據卷內資料
具體指摘原判決究係如何違背法令，或單純為事實上之爭執，殊
非適法之第三審上訴理由。綜上，應認上訴人之上訴違背法律上
之程式，予以駁回。
據上論結，應依刑事訴訟法第三百九十五條前段，判決如主文。
中    華    民    國  九十七  年    九    月    四    日
                      最高法院刑事第八庭
                          審判長法官  林  永  茂
                                法官  吳  昆  仁
                                法官  蘇  振  堂
                                法官  蕭  仰  歸
                                法官  林  立  華
      本件正本證明與原本無異
                                      書  記  官
中    華    民    國  九十七  年    九    月   十一   日
                                                    Ｒ


司法院資訊處製作；財團法人民間司法改革基金會備份。
